臺灣高等法院高雄分院刑事判決
111年度上訴字第212號
上  訴  人  
即  被  告  楊國棟


選任辯護人  房佑璟律師
上列上訴人即被告因毒品危害防制條例案件，不服臺灣橋頭地方
法院110年度訴字第184號中華民國110年12月15日第一審判決（
起訴案號：臺灣橋頭地方檢察署109年度偵字第9262號），提起
上訴，本院判決如下：
    主  文
上訴駁回。
    事  實
一、楊國棟明知俗稱搖頭丸並經公告為毒品危害防制條例第2條
    第2項第2款所定第二級毒品之MDMA（3,4-Methylenedioxyme
    thamphetamine；即「亞甲基雙氧甲基安非他命」之簡稱）
    係列管之毒品，未經許可不得非法持有、販賣、運輸。竟基
    於運輸、販賣第二級毒品MDMA以營利之犯意，於民國108年8
    月20日前某日接受黃重榮前來洽購其自己與張正穎欲共同購
    買之MDMA搖頭丸數量與金額，繼而與張正穎進一步接洽關於
    付款、取貨之資訊後，楊國棟旋於108年8月20日向其毒品上
    游即自稱「布萊恩」之不詳姓名、年籍人士取得MDMA搖頭丸
    後，隨即前往位在桃園市○○區○○街00號之統一超商航福門市
    ，利用不知情之超商物流人員，以店到店寄送方式運輸100
    顆MDMA搖頭丸至張正穎所指定即位在高雄市○○區○○街上之統
    一超商，並由張正穎收取完畢，張正穎則於108年8月22日20
    時6分許，依約按每顆新臺幣（下同）300元之價格，匯款共
    3萬0,060元（含運費60元）至楊國棟所設中國信託商業銀行
    000000000000號帳戶內而完成交易。
二、楊國棟另於109年8月19日11時20分前某時，在不詳處所，向
    真實姓名年籍不詳之人取得如附表編號⒈至⒌所示愷他命、編
    號⒍至⒔所示含有第二級或第三級毒品之藥錠（成分詳附表）
    、編號⒕至⒗、⒙至⒛所示含有第二級毒品之瓶裝液體（成分各
    詳附表）而非法持有之。嗣警方循線於109年8月19日11時51
    分許持臺灣橋頭地方法院核發之搜索票，前往楊國棟位在桃
    園市○○區○○街000號OO樓之O住處實施搜索，當場扣得附表所
    示之物而查獲全情。
三、案經高雄市政府警察局刑事警察大隊移送臺灣橋頭地方檢察
    署檢察官偵查起訴。
    理  由
壹、證據能力部分
一、按被告以外之人於審判外之言詞或書面陳述，除法律有規定
    者外，不得作為證據；被告以外之人於審判外之陳述，雖不
    符前4條之規定，而經當事人於審判程序同意作為證據，法
    院審酌該言詞陳述或書面陳述作成時之情況，認為適當者，
    亦得為證據，刑事訴訟法第159條第1項、第159條之5第1項
    分別定有明文。又刑事訴訟法第159條之5所定傳聞之例外，
    乃藉由當事人「同意」之處分訴訟行為與法院之介入審查其
    適當性要件，將原不得為證據之傳聞證據，賦予其證據能力
    。倘當事人已明示同意某傳聞證據作為證據，並經法院審查
    具備適當性之要件，且經踐行法定調查程序，即無容許當事
    人撤回同意或再行爭執其證據能力之理，以維訴訟程序之安
    定性、確實性與迅速性。此一同意之效力，既因當事人積極
    行使處分權，經法院認為適當且無許其撤回或更行爭執追復
    之情形，即告確定，縱使上訴至第二審或判決經上級審法院
    撤銷發回更審，仍不失其效力。
二、本判決後開引用具有傳聞證據性質之證據資料，除證人張正
    穎、黃重榮於警詢中；證人張正穎於偵訊中所為陳述以外，
    均已經檢察官、上訴人即被告楊國棟（下稱被告）及其辯護
    人於審理期日同意為證據使用（本院卷第91頁），是其縱無
    刑事訴訟法第159條之1至第159條之4或其他傳聞法則例外之
    情形，亦經本院審酌該證據作成之情況，既無違法取得情事
    ，復無證明力明顯過低等情形，以得供做法院判斷事實之依
    據為適當，認為均有證據能力，得為證據。
三、就證人張正穎、黃重榮於警詢中；證人張正穎於偵訊中所為
    陳述，固據被告於本院審理中委任之辯護人於準備程序中爭
    執其證據能力（本院卷第91頁），然此部分證據之證據能力
    ，業據被告及辯護人於原審審判程序時均明示同意有證據能
    力（原審卷第226頁），經原審法院審酌該證據作成或取得
    時之狀況，並無違法或不當情事，復無許其撤回或更行爭執
    追復之情形，經本院於審判期日依法進行調查、辯論，應認
    為有證據能力。
四、至於辯護人於本院準備程序期日雖另爭執證人黃重榮於偵查
    中證述之證據能力（本院卷第91頁），然查該證人於本案之
    偵查程序中並未曾經傳喚到庭作證，是辯護人此部分之爭執
    應屬誤會，附此敘明。
貳、實體部分
一、認定事實所憑之證據及理由
　㈠訊據被告對於前揭事實欄所示犯罪事實均坦承不諱，並有高
    雄市政府警察局刑事警察大隊扣押筆錄、扣押物品目錄表、
    扣押物品收據、扣押物品相片、內政部警政署刑事警察局11
    0年2月4日刑鑑字第1098004177號鑑定書、高雄醫學大學附
    設中和紀念醫院檢驗醫學部毒物室濫用藥物檢驗報告（報告
    編號S00000-00至S00000-00、S00000-00至S00000-00、S000
    00-00至S00000-00、S00000-00、S00000-00號）（警卷第85
    頁至第91頁、第93頁至第100頁，偵卷第89頁至第90頁、第9
    9頁至第107頁、第109頁至第113頁、第115頁、第117頁至第
    121頁、第123頁）可資佐證，復有附表編號⒈至⒗、⒙至⒛所示
    扣案物可佐。足認被告此部分之任意性自白與客觀事實相符
    ，洵堪採為認定事實之依據。
  ㈡訊據被告固坦承於事實欄所示時間與黃重榮、張正穎聯繫交
    付搖頭丸事宜，嗣並以統一超商店到店寄送方式由物流人員
    將100顆藥錠從桃園市運送至高雄市，由張正穎至統一超商
    領取，及收取張正穎所匯款項30,060元等事實。惟矢口否認
    有何運輸、販賣第二級毒品犯行，並於本院審理時辯稱：就
    交付、運送之物，我們沒有講說是MDMA，亦即雙方都沒有這
    個意思；客觀上也沒有辦法證明送的是什麼東西（本院卷第
    93頁）；伊跟他們是合購，並不是伊販賣給他們，我們買的
    是搖頭丸，當初並沒有講說是要買MDMA，這兩個是不一樣的
    東西，搖頭丸就我們的認知只是幫助放鬆，並不是毒品（本
    院卷第139頁）云云。而被告於本案第二審程序選任之辯護
    人除仍辯稱：本案並未扣得搖頭丸，無法證明被告寄給張正
    穎的藥錠確實含有第二級毒品MDMA成分云云以外，並辯稱被
    告與黃重榮只有合意要買「搖頭丸」，根本沒有合意要買「
    MDMA」；俗稱「搖頭丸」並不必然等於第二級毒品或第三級
    毒品；毒品危害防制條例絕對沒有寫「搖頭丸」就是第二級
    毒品（本院卷第139頁至第141頁）等語。
　㈢經查：
　⒈被告於事實欄所示時間與黃重榮、張正穎聯繫前開與搖頭丸
    相關之事宜，並在桃園市○○區○○街00號之統一超商以店到店
    寄送方式將100顆藥錠由不知情之超商物流人員從該門市運
    送至高雄市○○區○○街上統一超商，經張正穎前往領取後，匯
    款30,060元至被告之中國信託商業銀行000000000000號帳戶
    等情，業據被告於警詢、偵查、原審審理中及本院審理時均
    坦承不諱（警卷第14頁至第18頁、第24頁至第25頁、偵卷第
    9頁至第10頁、原審卷第120頁、第220頁、本院卷第93頁）
    ，核與證人張正穎於警詢、偵查中及原審審理時證述；證人
    黃重榮於警詢、原審審理中證述；證人即黃重榮之同居伴侶
    黃師道於原審審理中到庭證述之情節大致相符（警卷第59頁
    至第60頁、第71頁至第72頁、偵卷第78頁、原審卷第126頁
    至第127頁、第142頁至第147頁、第151頁至第152頁、第156
     頁至第167頁），並有呈現張正穎與被告對話內容之LINE聊
    天紀錄、被告楊國棟之中國信託商業銀行帳號000000000000
    號帳戶歷史交易明細表（警卷第27頁至第28頁、第41頁、第
    45頁），及扣案如附表編號所示楊國棟供上開聯絡使用之
    行動電話手機可資佐證，此部分事實堪以認定。
　⒉被告與黃重榮為約定時對所稱搖頭丸即為MDMA原有認識：
　　本案被告於前揭時地與黃重榮進行接洽、溝通時所使用之用
    語「搖頭丸」一詞，除為一般人對第二級毒品MDMA之俗稱以
    外，並為被告與黃重榮、張正穎於前開進行接洽行為時所共
    同之認知等情，亦據證人張正穎於原審審理中到庭接受交互
    詰問時證述在卷（原審卷第161頁至第162頁）。被告就此雖
    執前開情詞否認如上，甚至否認知悉為毒品云云，然查：
　⑴本件依卷附筆錄所示，被告於109年8月19日為警查獲後，隨
    即在19日、20日兩日內，先後三次經警方製作警詢筆錄（19
    日一次、20日兩次）。於首次警詢中針對問及其施用之「毒
    品種類」及時間為何，即已直接回應而答稱：自4-5年前開
    始施用「搖頭丸」（警卷第8頁）；於次日第二次接受警詢
    時再經問以其攜帶之「毒品種類」為何，亦逕行回稱：只有
    帶「搖頭丸」（警卷第20頁）。足徵被告主觀上對於搖頭丸
    係毒品之認知，原已在其針對警員之開放性提問而自發回應
    之內容中所顯現，初已顯明。
　⑵又被告於前述第二次警詢中經警員明白以「第二級毒品MDMA
    搖頭丸」稱謂其標的而詢問來源時，除當即予以對應而答稱
    ：係綽號「Brian」之新加坡友人所寄放等語，並未有任何
    遲疑或異議（警卷第12頁）以外；嗣其稍後再經問及對於證
    人證稱曾向其購買前開交付之「第二級毒品MDMA搖頭丸」等
    情之意見時，亦僅辯稱：（我們）係一起團購，而非販賣云
    云，對所稱毒品之種類及性質，則全然未作任何否定或質疑
    （警卷第15頁）；甚至嗣後在第三次警詢中經警員再次向其
    確認上開第二次筆錄中關於向上游購買「第二級毒品搖頭丸
    」之說法，被告亦全未加質疑、補充即逕自確認該陳述「屬
    實」（警卷第24頁）等情，益徵被告除對搖頭丸係列管之毒
    品原有認識之外，對其具體成分即為第二級毒品MDMA一節，
    亦無相異之認知。即便被告嗣後在偵訊中及經原審法院行羈
    押審查訊問時，除仍僅爭執其將購得之110顆搖頭丸其中100
    顆交付張正穎並取得款項等情之性質係合購毒品，而非販賣
    云云以外，亦尚不曾就前開所稱搖頭丸即為毒品MDMA一節有
    任何異議。
　⑶嗣被告就本案經起訴後，原本選任葛光輝律師為辯護人為其
    辯護，並於110年7月26日在原審行準備程序時提出之刑事準
    備狀中，自承「證人黃重榮詢問被告有無管道可代買搖頭丸
    」之餘，亦僅對應表示不能證明嗣後所寄送之藥丸「確實係
    第二級毒品MDMA」（原審卷第68頁），而不僅並未爭執原本
    約定之「搖頭丸」是否為MDMA，甚至隨後更接著陳稱：「『
    搖頭丸』與傳統之第一級毒品海洛因、第二級毒品甲基安非
    他命不同，並無顯著之…外觀特徵，通常均是顏色不同之藥
    丸，自肉眼無法分辨是否『真為』搖頭丸…是本件被告所寄送
    者，應非『搖頭丸』」（原審卷第69頁）等語，即仍表明被告
    所稱搖頭丸與其上文所指MDMA為同一之物。凡此足徵被告除
    在警詢、偵訊及羈押審查程序經法官訊問時，於主觀上均認
    同其與黃重榮、張正穎所約定之「搖頭丸」即為學名縮寫為
    MDMA之第二級毒品，即便於原審時委任辯護人並詳細討論案
    情、擬妥辯護方向，而由辯護人按其與被告研擬之案情，於
    原審準備程序中提出僅本文部分即多達6頁之的「刑事準備
    狀」中，亦均仍未曾提及有所謂不知搖頭丸即為MDMA，甚至
    不知為列管毒品云云之爭執。
　⑷析言之，被告於本案經查獲後至提起第二審上訴之前，於警
    詢、偵查及原審審理中所爭執者，均僅針對雙方完成前開約
    定後，其實際寄送予張正穎之物是否含有第二級毒品MDMA（
    原審卷第61頁），直到全案經上訴至本院審理時，方才突然
    出現所謂最初約定時所稱搖頭丸非指第二級毒品MDMA之說。
    衡情，苟被告自始對於約定交付標的物即已欠缺為上開毒品
    或其他違禁物品之認知，並因而自覺受到誤解、冤抑，則其
    在為警查獲之第一時間立即說明、澄清尚唯恐不及，又豈有
    歷經3次警詢、檢察官偵訊及法院訊問，甚至其間不乏一再
    具體強調要更正第一次警詢中（關於施用毒品之時間）有部
    分錯誤之說詞（警卷第12頁、第18頁、第24頁），並進而確
    認其他部分所述均屬實（警卷第24頁），卻完全不曾就此基
    本前提即時說明而甘於蒙冤之理，凡此顯與正常事理大相逕
    庭。足徵被告於本院審理時，始辯稱其最初於相約時所述搖
    頭丸並非第二級毒品MDMA云云，顯係嗣後飾卸之詞，不足採
    取。　　
　⒊被告寄送之藥錠100顆為第二級毒品MDMA：
　⑴本件被告服用第二級毒品MDMA搖頭丸已有4至5年之歷史，除
    據自承如上以外，依其在警詢中所自承，該種毒品價格昂貴
    ，甚至在市面上之售價普遍高達4、500元之譜（警卷第25頁
    ）。則依常情，以其為取得該毒品所付出之代價及施用歷史
    之久長，對於該種毒品之依賴程度及服用後感覺為何，自然
    知之甚詳且難以替代。茲被告本件購買該種毒品之來源不僅
    為相識之人，猶據其自承於同批購得之搖頭丸中，並有10顆
    已留供自行施用，並非全部交付黃重榮、張正穎2人等情（
    警卷第17頁參照）。則苟其上游來源果有以其他之物矇混情
    事，被告自無全然不知而不於程序中提及之理。反之，苟今
    市面上果有其上游來源所能覓得，並可完全取代此一毒品施
    用後之感覺及作用，效果猶能使已經習於施用之人全然無法
    分辨、查覺並已接受於無形而不自知者，則其物之存在將無
    異於造福毒品濫用者之戒毒聖品，自無不早經政府及民間大
    力推廣用為解決困擾全球之濫用毒品問題的良方之理。
  ⑵又證人張正穎、黃重榮、黃師道（證人黃重榮之同居伴侶，
    見原審卷第125頁）於原審審理時，雖均證稱於服用被告所
    寄送之該批藥錠後，有噁心、頭痛、心悸等不舒服的感受，
    甚至與先前服用搖頭丸之感受不同云云（原審卷第127頁、
    第144頁至第145頁、第157頁、第162頁至第163頁、第165頁
    至第166頁），然姑不論張正穎等人既為具有施用該種毒品
    經驗之人，其依證人張正穎於原審審理時自承於心情不佳時
    ，一天可能吃到2至3顆之程度（原審卷第165頁至第166頁）
    ，自無全然不能判斷是否遭人以他物矇混之能力。乃證人張
    正穎雖表示服用該批藥丸之後有不舒服之感，然其處理方式
    卻不僅不是憤而將每顆價格高達300元之藥丸持以向楊國棟
    退貨，猶自承是仍然留下來「自己吃掉」（原審卷第158頁
    ）。衡情，一般人對於來路不明、並非自己所認知而完全陌
    生且不明其成分，甚至在服用後已經會有不舒服感覺之物，
    其避之尚且不及，又豈有反而繼續盲目吞服下肚之理。足徵
    前開被告寄送予張正穎之物縱與其等此前服用MDMA搖頭丸之
    感覺有異，然其原因究為含有雜質或濃度過高、過低，甚或
    其他何種原因所致，其結果均未影響張正穎等施用者對其仍
    然含有所需效果及作用之肯定。堪認被告寄送予張正穎之藥
    錠100顆確實具有雙方最初約定之第二級毒品MDMA成分。
  ⒋被告交付前述內容之搖頭丸構成販賣第二級毒品：
　⑴按毒品交易時間地點之約定、金額數量之接洽磋商，及毒品
    之交付暨收取價金，均係構成販賣毒品罪之重要核心內容。
    而所謂合資、代購或調貨行為是否構成販賣，自應視被告在
    買賣毒品過程中之交易行為特徵而定，即其究係立於賣方之
    立場，向上游取得貨源後以己力為出售之交易，抑或立於買
    方立場代為聯繫購買，加以判斷。若被告接受買方提出購買
    毒品之要約，並直接向買方收取價金並交付毒品予買方，自
    已完遂買賣之交易行為，阻斷毒品施用者與毒品提供者之聯
    繫管道，縱其所交付之毒品係其另向上游毒販所取得，仍屬
    於毒品危害防制條例所規定之販賣行為（最高法院110年度
    台上字第5628號判決意旨參照）。次按販賣毒品之所謂販賣
    行為，係行為人基於營利之目的，而販入或賣出毒品而言。
    販賣毒品者，其主觀上須有營利之意圖，且客觀上有販賣之
    行為，即足構成，至於實際上是否已經獲利，則非所問。即
    於有償讓與他人之初，係基於營利之意思，並著手實施，而
    因故無法高於購入之原價出售，最後不得不以原價或低於原
    價讓與他人時，仍屬販賣行為。必也始終無營利之意思，縱
    以原價或低於原價有償讓與他人，方難謂為販賣行為，而僅
    得以轉讓罪論處。衡以近年來毒品之濫用，危害國民健康與
    社會安定日益嚴重，治安機關對於販賣或施用毒品之犯罪行
    為，無不嚴加查緝，各傳播媒體對於政府大力掃毒之決心亦
    再三報導，已使毒品不易取得且物稀價昂，苟被告於有償交
    付毒品之交易過程中無利可圖，縱屬至愚，亦無甘冒被取締
    移送法辦判處重刑之危險而平白從事上開毒品交易之理。是
    其販入之價格必較其出售之價格為低，而有從中賺取買賣價
    差或量差牟利之意圖及事實，應屬合理認定。又販賣毒品係
    違法行為，非可公然為之，而毒品亦無公定價格，係可任意
    分裝增減分量及純度，且每次買賣之價格、數量，亦隨時依
    雙方之關係深淺、資力、需求量、對行情之認知、來源是否
    充裕、查緝是否嚴緊、購買者被查獲時供述購買對象之可能
    風險之評估等因素，而異其標準，機動調整，非可一概論之
    。從而販賣之利得，除非經行為人詳細供出所販賣之毒品之
    進價及售價，且數量俱臻明確外，實難察得其交易實情，然
    販賣者從價差或量差中牟利，方式雖異，惟其販賣行為意在
    營利則屬同一。從而，舉凡「有償交易」，除足以反證行為
    人確係另基於某種非圖利本意之關係外，通常尚難因無法查
    悉其精確之販入價格，作為是否高價賣出之比較，諉以無營
    利之意思而阻卻販賣犯行之追訴（最高法院107年度台上字
    第630號判決意旨參照）。
  ⑵本案依證人張正穎於警詢中證稱：伊是透過黃重榮聯繫購買
    毒品而知道被告有在販賣搖頭丸，黃重榮先聯繫好要購買的
    毒品，再叫伊匯款給被告，被告用店到店方式寄給伊，伊再
    把搖頭丸交給黃重榮等語（警卷第59頁至第60頁）；於偵查
    中經具結後證稱：被告是黃重榮的朋友，伊只有幾面之緣，
    黃重榮先與被告聯絡後再叫伊匯款，被告用店到店方式寄搖
    頭丸來，伊領取後再交給黃重榮等語（偵卷第78頁）；於原
    審審理中經具結後證稱：被告是黃重榮的朋友，伊向被告問
    搖頭丸的事情是經由黃重榮，有時候大家在忙，伊會幫忙匯
    錢，本案是黃重榮已經跟被告談好100顆搖頭丸3萬元，這個
    搖頭丸數量、價錢都是黃重榮跟伊說的等語（原審卷第156
    頁、第158頁、第163頁）。證人黃重榮則於警詢中證稱：當
    時是由伊與被告聯繫好要購買的搖頭丸後，再叫張正穎匯款
    給被告等語（警卷第71頁至第72頁）；於原審審理中經具結
    後證稱：被告於108年8月10日有到伊家作客，剛好那前一陣
    子我們手上沒有搖頭丸，伊就拜託被告幫我們問有沒有搖頭
    丸，高雄朋友要合購，當天沒有談價格，事後才決定要買10
    0顆，被告說有問到1顆300元，伊不知道被告是向誰購買搖
    頭丸的，也不知道被告跟對方買是多少錢等語（原審卷第14
    2頁至第143頁、第149頁至第150頁）。
  ⑶茲就證人張正穎、黃重榮所述其等於事實欄所示時間向被告
    取得搖頭丸時，其等所溝通、聯繫對象均只有被告一人乙節
    ，均前後證述一致。而被告亦自始未否認其接獲張正穎、黃
    重榮有取得搖頭丸需求時，係由被告自行向其毒品上游「布
    萊恩」聯繫取得搖頭丸，張正穎、黃重榮並未與「布萊恩」
    有何聯繫等節（警卷第14頁至第18頁、第24頁至第25頁、偵
    卷第9頁至第10頁、原審卷第120頁、第220頁），並於原審
    審理中更自陳黃重榮、張正穎不知道被告係向何人購買搖頭
    丸（原審卷第56頁至第57頁），是此部分證人張正穎、黃重
    榮所述，堪可採信。
  ⑷另就證人黃重榮、黃師道於原審審理中雖均證稱係黃重榮拜
    託被告幫忙代為合資購買搖頭丸云云（原審卷第142頁、第1
    44頁、第146頁至第147頁、第125頁至第126頁、第136頁至1
    37 頁）。然依證人黃重榮上開所述，可知其對於被告之毒
    品上游素不相識、未曾謀面，不知被告係以何等價位取得搖
    頭丸，亦不清楚被告係向何人取得搖頭丸，黃師道亦證稱：
    伊不知道被告向誰問到搖頭丸，也不清楚真正問到的搖頭丸
    價格等語（原審卷第136頁至第137頁），則被告係於接受張
    正穎、黃重榮提出購買毒品之要約後，直接向張正穎收取價
    金並交付毒品予張正穎，由被告自己完成向上游買賣毒品之
    交易行為，當已阻斷張正穎、黃重榮與毒品提供者之聯繫管
    道，是依被告與張正穎、黃重榮之間既係進行有償之毒品交
    易，則無論被告所交付之毒品是否被告另向上游毒販取得，
    依前開說明，自均屬於毒品危害防制條例所規定之販賣行為
    。衡情，苟被告果無藉販賣MDMA搖頭丸牟利之意圖，自無耗
    費時間、金錢及精力，大費周章與張正穎、黃重榮聯絡交易
    時間、地點，甘冒刑事訴追風險而將100顆MDMA搖頭丸寄交
    予張正穎之理，是被告出於營利之意圖而販賣毒品予張正穎
    、黃重榮之主觀犯意，自堪認定。被告及其辯護人辯稱其並
    無販賣毒品之行為云云，不足採取。
　⒌被告寄送搖頭丸行為構成運輸第二級毒品：
  ⑴按運輸毒品罪之成立，並非以所運輸之毒品運抵目的地為完
    成犯罪之要件，是區別該罪既遂、未遂之依據，應以已否起
    運為準；如已起運，其構成要件之輸送行為即已完成。
  ⑵被告於事實欄所示時間將100顆搖頭丸交由不知情之超商物
    流人員自桃園市運送至高雄市之行為，以該100顆搖頭丸之
    持有狀態變更及可能造成毒品擴散之危險，均與被告單純履
    行販賣後交付義務之情形不同，且為被告所明知，客觀上委
    由超商物流載運輸送物品，即屬運輸行為，亦屬一般智識正
    常之人所能理解，況其運送之距離達2、300公里之遙，是足
    認被告就其前開行為確有運輸毒品之主觀犯意與客觀犯行，
    參諸前開說明，被告運輸第二級毒品既遂之行為，亦堪認定
    。
　㈣綜上所述，本案事證明確，被告上開犯行，均堪認定，均應
    依法論科。
二、論罪
　㈠新舊法比較
　　被告於事實欄行為後，毒品危害防制條例於109年1月15日
    修正公布，並自同年7月15日起生效施行。依修正前第4條第
    2項規定：「製造、運輸、販賣第二級毒品者，處無期徒刑
    或7年以上有期徒刑，得併科新臺幣1千萬元以下罰金。」，
    修正後規定則為：「製造、運輸、販賣第二級毒品者，處無
    期徒刑或10年以上有期徒刑，得併科新臺幣1千5百萬元以下
    罰金。」，經比較結果，第4條第2項將有期徒刑之刑度及併
    科罰金額均提高，並未較有利於被告，依照刑法第2條第1項
    前段規定，被告就事實欄所示犯行，自應適用行為時即修
    正前毒品危害防制條例第4條第2項之規定。
　㈡罪名及罪數
  ⒈核被告就事實欄所為，係犯修正前毒品危害防制條例第4條
    第2項之運輸第二級毒品罪、販賣第二級毒品罪；就事實欄
    所為，係犯毒品危害防制條例第11條第2項持有第二級毒品
    罪、同條第5項持有第三級毒品純質淨重5公克以上罪。起訴
    書就被告如事實欄所犯法條雖漏未認定被告構成運輸第二
    級毒品罪，然其犯罪事實欄既已提及被告將搖頭丸100顆以
    郵寄方式寄送到高雄市○○區○○街上統一超商等節，顯已就被
    告運輸第二級毒品之犯行起訴，且本院亦已當庭諭知其法條
    並促請注意，已保障被告防禦權之行使，自應併予審究。
  ⒉按毒品危害防制條例第4條所稱販賣、運輸、製造毒品者，本
    屬數個獨立成罪行為，有其中一行為，即足單獨構成犯罪，
    倘或兼而有之，且其數行為間具有想像競合之關係者，得從
    一重論處；否則，即應併合處罰。而運輸毒品行為，係指一
    切轉運與輸送毒品之情形而言，不論係自國外輸入或國內各
    地間之輸送，凡將毒品由甲地運輸至乙地，均屬之。至若有
    營利之意圖而販入毒品，或與買方議定數量、價格著手販賣
    毒品行為，並基於運輸之意思而為轉運與輸送毒品，自不能
    置運輸毒品罪於不論，而僅論以販賣毒品未遂罪名。是運輸
    毒品按其性質或結果，並非當然含有販賣之成分，難謂其間
    有吸收關係。故刑法修正刪除牽連犯之規定後，行為人意圖
    營利自甲地販入毒品，運輸至乙地，以完成在乙地賣出行為
    ，其運輸與販賣毒品間，行為局部同一，應按想像競合犯處
    斷。就事實欄一部分，被告自桃園市以超商店到店寄送方式
    運輸其所販賣之搖頭丸至高雄市，再由張正穎領取，係為達
    其在高雄市販賣第二級毒品予買家張正穎、黃重榮之目的，
    二者間具有局部同一之關係，係一行為觸犯數罪名之想像競
    合犯，且被告運輸毒品犯行較販賣情節為重，故應從一重論
    以運輸第二級毒品罪。而被告利用不知情之商超物流人員運
    輸搖頭丸，以完成其運輸搖頭丸之行為，為間接正犯。
  ⒊就事實欄部分，被告以一行為同時持有第二級毒品、純質淨
    重逾5公克以上之第三級毒品，應以想像競合從一重論以持
    有第二級毒品罪。
  ⒋被告就事實欄、所為，犯意各別、行為互殊，應予分論併
    罰。
　㈢其他說明
　　按毒品危害防制條例第17條第1項規定：犯第4條至第8條、
    第10條或第11條之罪，供出毒品來源，因而查獲其他正犯或
    共犯者，減輕或免除其刑。其立法理由謂：為有效破獲上游
    之製毒組織，鼓勵毒販供出所涉案件毒品之來源，擴大落實
    毒品之追查，俾有效斷絕毒品之供給，以杜絕毒品氾濫，對
    查獲之毒販願意供出毒品來源，因而查獲其他正犯或共犯者
    ，採行寬厚之刑事政策。經查，偵查機關並未因被告供述毒
    品來源而查獲該正犯或其他共犯，有臺灣橋頭地方檢察署11
    0年9月10日橋檢信結109偵9262字第1109031164號函、高雄
    市政府警察局刑事警察大隊110年9月13日高市警大偵1字第1
    1072389500 號函暨檢附之職務報告（原審卷第109頁、第11
    1頁至第113頁）可佐，故被告本案犯行尚無毒品危害防制條
    例第17條第1項減輕或免除其刑之適用，併此敘明。
參、上訴論斷
　　原審因認被告罪證明確，因而適用修正前毒品危害防制條例
    第4條第2項、毒品危害防制條例第11條第2項、第5項規定，
    並審酌被告不思守法自制，循正當途徑獲取所需，竟為獲取
    不法利益，鋌而走險販賣含有第二級毒品MDMA成分之搖頭丸
    ，且利用不知情之超商物流人員進行運輸，助長毒品散布，
    危害社會治安及國民健康甚鉅，並持有數量非少、非單一種
    類之毒品，實應予非難；衡以被告就事實欄、之犯案時間
    分別為108年8月、109年8月，就事實欄販毒價金為30,000
    元（另收取運費60元），運輸之搖頭丸為100顆；再酌以被
    告否認事實欄所示犯行，坦承事實欄犯行之犯後態度；復
    衡以被告自陳大專畢業之智識程度，前於金融業服務，現已
    退休，自有投資收入、伴侶有房租收入，現須扶養母親等一
    切情狀，並有被告母親之身心障礙證明可佐，分別量處有期
    徒刑7年6月、4月，並就後者諭知如易科罰金以1,000元折算
    一日之易刑標準。另諭知扣案被告所有如附表編號所示手
    機1支，係被告用於事實欄犯行所用之聯絡工具，應依毒品
    危害防制條例第19條第1項規定宣告沒收。未扣案如事實欄
    所示張正穎匯款價金含運費共計30,060元予被告，乃被告之
    犯罪所得，依刑法第38條之1第1項前段、第3項規定，於被
    告運輸第二級毒品罪項下宣告沒收，且於全部或一部不能沒
    收或不宜執行沒收時，追徵其價額。扣案如附表編號⒐至⒗、
    ⒙至⒛所示之物，乃查獲之第二級毒品，除鑑驗耗損之部分外
    ，應依毒品危害防制條例第18條第1項規定，於被告持有第
    二級毒品之罪刑項下宣告沒收銷燬；扣案如附表編號⒈至⒏所
    示之物屬不受法律保護之違禁物，應回歸依刑法第38條第1
    項之規定沒收之，於被告持有第二級毒品之罪刑項下宣告沒
    收；並交代扣案如附表編號⒘、、所示之物均不予宣告沒
    收之理由。經核其認事用法均無違誤，量刑亦稱妥適。被告
    上訴就運輸、販賣第二級毒品部分否認犯行，就持有第二級
    毒品、持有逾量之第三級毒品部分指摘原判決量刑過重，並
    均請求本院撤銷原判決，其上訴為無理由，應予駁回。
據上論斷，應依刑事訴訟法第368條，判決如主文。
本案經檢察官吳正中提起公訴，檢察官蔡國禎到庭執行職務。
中　　華　　民　　國　　111 　年　　6 　　月　　28　　日
                  刑事第八庭    審判長法  官  邱明弘
                       　             法  官  黃宗揚
                                      法  官  陳松檀
以上正本證明與原本無異。
運輸毒品部分如不服本判決應於收受本判決後20日內向本院提出
上訴書狀，其未敘述上訴理由者，並得於提起上訴後20日內向本
院補提理由書狀（均須按他造當事人之人數附繕本）「切勿逕送
上級法院」。
持有毒品部分不得上訴。
中　　華　　民　　國　　111 　年　　6 　　月　　28　　日
                                      書記官  李佳旻
附錄本判決論罪之法條：
修正前毒品危害防制條例第4 條
製造、運輸、販賣第一級毒品者，處死刑或無期徒刑；處無期徒
刑者，得併科新臺幣2千萬元以下罰金。
製造、運輸、販賣第二級毒品者，處無期徒刑或7 年以上有期徒
刑，得併科新臺幣1千萬元以下罰金。
製造、運輸、販賣第三級毒品者，處7 年以上有期徒刑，得併科
新臺幣7百萬元以下罰金。
製造、運輸、販賣第四級毒品者，處5 年以上12年以下有期徒刑
，得併科新臺幣3百萬元以下罰金。
製造、運輸、販賣專供製造或施用毒品之器具者，處1 年以上7
年以下有期徒刑，得併科新臺幣1百萬元以下罰金。
前五項之未遂犯罰之。
毒品危害防制條例第11 條
持有第一級毒品者，處3 年以下有期徒刑、拘役或新臺幣30萬元
以下罰金。
持有第二級毒品者，處2 年以下有期徒刑、拘役或新臺幣20萬元
以下罰金。
持有第一級毒品純質淨重10公克以上者，處1 年以上7 年以下有
期徒刑，得併科新臺幣1百萬元以下罰金。
持有第二級毒品純質淨重20公克以上者，處6 月以上5 年以下有
期徒刑，得併科新臺幣70萬元以下罰金。
持有第三級毒品純質淨重5 公克以上者，處2 年以下有期徒刑，
得併科新臺幣20萬元以下罰金。
持有第四級毒品純質淨重5 公克以上者，處1 年以下有期徒刑，
得併科新臺幣10萬元以下罰金。
持有專供製造或施用第一級、第二級毒品之器具者，處1 年以下
有期徒刑、拘役或新臺幣10萬元以下罰金。

【附表】(即原判決附表)
編號 物品名稱及數量 備註 1 愷他命1 包 外觀為晶體，驗前淨重1.474 公克，驗後淨重1.465 公克，檢出第三級毒品愷他命，經鑑定機關檢驗純度為79.6％，推估純質淨重共計1.173 公克 2 愷他命1 包 外觀為晶體，驗前淨重0.823 公克，驗後淨重0.814 公克，檢出第三級毒品愷他命，經鑑定機關檢驗純度為70％，推估純質淨重共計0.576 公克 3 愷他命1 包 外觀為晶體，驗前淨重0.899 公克，驗後淨重0.89公克，檢出第三級毒品愷他命，經鑑定機關檢驗純度為83.6％，推估純質淨重共計0.751 公克 4 愷他命1 包 外觀為晶體，驗前淨重3.63公克，驗後淨重3.621 公克，檢出第三級毒品愷他命，經鑑定機關檢驗純度為86.8％，推估純質淨重共計3.150 公克 5 愷他命1 包 外觀為晶體，驗前淨重4.15公克，驗後淨重4.141 公克，檢出第三級毒品愷他命，經鑑定機關檢驗純度為48％，推估純質淨重共計1.992 公克 6 藥錠1 包 外觀為粉紅色錠劑，驗前淨重0.265 公克，驗後淨重0.245 公克，檢出第三級毒品Eutylone ( 3,4- 亞甲基雙氧苯基乙基胺丁酮），經鑑定機關檢驗純度為21.1％，推估純質淨重共計0.056 公克 7 藥錠1 包 外觀為藍色錠劑，驗前淨重0.28公克，驗後淨重0.26公克，檢出第三級毒品Eutylone (3,4-亞甲基雙氧苯基乙基胺丁酮），經鑑定機關檢驗純度為22.2％，推估純質淨重共計0.062 公克 8 藥錠1 包 外觀為淡紫色錠劑，驗前淨重0.287 公克，驗後淨重0.267 公克，檢出第三級毒品Eutylone ( 3,4- 亞甲基雙氧苯基乙基胺丁酮），經鑑定機關檢驗純度為19.9％，推估純質淨重共計0.057 公克 9 藥錠1 包 外觀為黃色錠劑，驗前淨重0.464 公克，驗後淨重0.444 公克，檢出第二級毒品MDMA，經鑑定機關檢驗純度為40.16 ％，推估純質淨重共計0.186 公克 10 藥錠1 包 外觀為草綠色錠劑，驗前淨重0.331 公克，驗後淨重0.311 公克，檢出第二級毒品PMMA( 對- 甲氧基甲基安非他命) ，經鑑定機關檢驗純度為58.6％，推估純質淨重共計0.194 公克、檢出第三級毒品Eutylone( 3,4-亞甲基雙氧苯基乙基胺丁酮），經鑑定機關檢驗純度為2.6 ％，推估純質淨重共計0.008公克 11 藥錠1 包 外觀為磚紅色錠劑，驗前淨重0.144 公克，驗後淨重0.124 公克，檢出第二級毒品PMMA(對- 甲氧基甲基安非他命) ，經鑑定機關檢驗純度為53％，推估純質淨重共計0.076公克、檢出第三級毒品Eutylone( 3,4-亞甲基雙氧苯基乙基胺丁酮），經鑑定機關檢驗純度為2.4 ％，推估純質淨重共計0.003 公克 12 藥錠1 包 外觀為墨綠色錠劑，驗前淨重0.331 公克，驗後淨重0.311 公克，檢出第二級毒品PMMA（對- 甲氧基甲基安非他命) ，經鑑定機關檢驗純度為5.9 ％，推估純質淨重共計0.019 公克、檢出第三級毒品Eutylone( 3,4-亞甲基雙氧苯基乙基胺丁酮），經鑑定機關檢驗純度為11.8％，推估純質淨重共計0.039公克 13 膠囊1 包 外觀為紅白膠囊，驗前淨重0.147 公克，驗後淨重0.127 公克，檢出第二級毒品MDMA，經鑑定機關檢驗純度為41.74 ％，推估純質淨重共計0.061 公克 14 液體1 瓶 1.編號14至16、18至20，經檢視均為透明塑膠瓶，外觀型態均相似，檢驗前總毛重141.91公克（包裝總重約34.92 公克），驗前總淨重約106.99公克 2.隨機抽取編號16鑑定，經檢視為透明液體，淨重27.20 公克，取0.25公克鑑定用罄，餘26.95 公克，檢出微量第二級毒品「伽瑪羥基丁酸」（Gamma HydroxybutyricAcid、Gammahydroxy butyrate、GHB）成分、另檢出非毒品成分：gamma-Butyrolactone（GBL）。 15 液體1 瓶  16 液體1 瓶  17 液體1 瓶 驗前毛重9.41公克（包裝重6.02公克），驗前淨重3.39公克，取0.33公克鑑定用罄，餘3.06公克，檢出非毒品成分：gamma-Butyrolactone （GBL)，未檢出第二級毒品「伽瑪羥基丁酸」（ Gamma Hydroxybutyric Acid、Gammahydroxy butyrate 、GHB)成分 18 液體1 瓶 如同表編號14至16所載 19 液體1 瓶  20 液體1 瓶  21 棕色液體1 瓶 驗前毛重345.49公克（包裝重56.80 公克），驗前淨重288.69公克，取18.16 公克鑑定用罄，餘270.53公克，檢出非毒品成分：1,4-Butanediol。 22 棕色液體1 瓶 驗前毛重110.02公克（包裝重19.29 公克），驗前淨重90.73 公克，取7.32公克鑑定用罄，餘83.41 公克，檢出非毒品成分：l ,4-Butanediol 。 23 Iphone手機1 支( 黑色、內含SIM 卡1 張，門號0000000000號，IMEI碼：000000000000000) 被告所有用於實施事實欄一所示犯罪事實所用。 24 Google手機1 支（黑色、內含SIM 卡1 張，門號0000000000號，IMEI：000000000000000) 呂聯俊所有，無證據證明與被告本案犯行有關。 
【卷證索引】
編號 卷證名稱 簡稱 ⒈ 高雄市政府警察局刑事警察大隊  高市警刑大偵3字第10972530700號刑案偵查卷宗 警卷 ⒉ 臺灣橋頭地方檢察署109年度偵字第9262號卷宗 偵卷 ⒊ 臺灣橋頭地方法院110年度訴字第184號卷宗 原審卷 ⒋ 臺灣橋頭地方法院109年度聲羈字第208號卷宗 聲羈卷 ⒌ 臺灣高等法院高雄分院111年度上訴字第212號卷宗 本院卷